【裁判字號】    94,交簡上,73
【裁判日期】    950516
【裁判案由】    過失傷害
【裁判全文】
臺灣高雄地方法院刑事判決            94年度交簡上字第73號
    上  訴  人  臺灣高雄地方法院檢察署檢察官
    被      告  丙○○
上列上訴人因被告過失傷害案件，不服本院於中華民國94年1 月
12日94年度交簡字第39號第一審判決（原聲請簡易判決處刑案號
：93年度偵字第14543 號），提起上訴，本院管轄之第二審合議
庭判決如下：
    主  文
原判決撤銷。
丙○○因過失傷害人，處有期徒刑伍月，如易科罰金，以佰元
折算壹日。
    事  實
一、丙○○領有普通小型車駕駛執照，於民國92年11月1 日1 時
    15分許，駕駛車牌號碼LK-8006 號自小客車，沿高雄市三民
    區○○○路東向西行駛，途經該路段與鼎山街交岔路口處，
    本應注意汽車行駛至交岔路口右轉彎時，轉彎車應讓直行車
    先行，車輛行駛時，駕駛人應注意車前狀況，並準備隨時採
    取必要之安全措施，而依當時駕駛環境係天晴、夜間有照明
    、柏油路面乾燥、無坑洞及障礙物、視距良好，並無不能注
    意之情事，其竟疏於注意及此，仍貿然右轉欲進入鼎山街，
    適有乙○○騎乘車牌號碼NA8-299 號機車亦沿大順二路同向
    外側機車專用慢車道行駛，乙○○突見上開狀況不及反應，
    致乙○○所騎機車前輪左側與被告所駕駛自小客車右前輪發
    生撞擊，造成乙○○連人帶車倒地滑行，乙○○因而受有頭
    部外傷腦震盪、頭部肌肉拉傷、臉部撕裂傷及全身多處擦傷
    等傷害。丙○○於肇事後，留在現場等候警員到場處理，並
    於有偵查犯罪權限之公務員知悉其犯罪前，向到場處理之警
    員承認其為肇事人而自首之，並接受裁判。
二、案經乙○○訴請臺灣高雄地方法院檢察署檢察官偵查後聲請
    以簡易判決處刑。
    理  由
壹、程序事項：
一、按被告以外之人於審判外之言詞或書面陳述，除法律有規定
    者外，不得作為證據，刑事訴訟法第159 條第1 項固定有明
    文。惟被告以外之人於審判外之陳述，雖不符同法第159 條
    之1 至之4 之規定，而經當事人於審判程序同意作為證據，
    法院審酌該言詞陳述或書面陳述作成時之情況，認為適當者
    ，亦得為證據；當事人、代理人或辯護人於法院調查證據時
    ，知有第159 條第1 項不得為證據之情形，而未於言詞辯論
    終結前聲明異議者，視為有前項之同意，此亦據同法第159
    條之5 規定甚明。查本件被告、檢察官於本院準備程序中均
    未就證據能力提出爭執，且迄於言詞辯論終結前，亦未就本
    院所調查之證據主張有刑事訴訟法第159 條第1 項不得為證
    據之情形，經本院審酌後，認本案經調查之證據均有證據能
    力，合先敘明。
貳、實體部分：
一、上開事實業據被告丙○○於警詢、偵查、本院審理時均坦承
    不諱（見警卷第2 頁反面、93年度偵字第14543 號卷第33頁
    、本院94年4 月18日準備程序筆錄第1 頁、95年5 月2 日審
    判筆錄第2 頁），惟主張告訴人乙○○亦有過失乙節，經查
    ：
（一）上開犯罪事實，業據告訴人乙○○於警詢中指訴綦詳，並
      有道路交通事故現場圖、道路交通事故調查報告表（一）
      、（二）、高雄市政府交通局車輛行車事故鑑定委員會93
      年11月11日高市車鑑字第0930005010號函各1 件、現場照
      片8 幀、診斷證明書1 紙附卷可稽（見警卷13至31、43至
      49、65頁、93年度偵字第14543 號卷第22頁）。而依上揭
      道路交通事故現場圖、現場照片所示，被告之自小客車之
      撞擊點係右前輪、告訴人之機車之撞擊點係前輪左側，顯
      示被告之自小客車欲右轉至鼎山街時，被告之自小客車之
      轉彎幅度未達中心處，未達直行車應禮讓之程度，被告駕
      駛自小客車有未讓直行車先行之過失，堪可認定。
（二）按汽車在同一車道行駛時，除擬超越前車外，後車與前車
      之間應保持隨時可以煞停之距離；汽車行駛時，駕駛人應
      注意車前狀況及兩車併行之間隔，並隨時採取必要之安全
      措施；汽車行駛至交岔路口轉彎時，轉彎車應讓直行車先
      行，道路交通安全規則第94條第1 項、第3 項、第102 條
      第1 項第6 款前段分別定有明文。被告既考領普通小型車
      駕駛執照，此有被告所有之駕照影本在卷可稽（見警卷第
      35頁），對於前開規定，應知之甚稔。而依上揭道路交通
      事故調查報告表所示，案發當時天晴、夜間有照明、柏油
      路面乾燥、無坑洞及障礙物、視距良好等客觀情形，並無
      不能注意之情事，被告竟疏未注意保持隨時可以煞停之距
      離、隨時採取必要之安全措施、汽車行駛至交岔路口轉彎
      時，轉彎車應讓直行車先行，旋即貿然右轉，致告訴人乙
      ○○反應不及，以致肇事，自應負過失之責。本件經送高
      雄市政府交通局車輛行車事故鑑定委員會為鑑定，亦認為
      ：「丙○○駕駛自用小客車，轉彎車未讓直行車先行，為
      肇事原因。乙○○無肇事原因。」有該會93年11月11日高
      市車鑑字第0930005010號函在卷可查（見93年度偵字第14
      543 號卷第22頁），是被告主張告訴人乙○○亦有過失，
      顯係事後卸責之詞，洵屬無據。又告訴人因本件車禍受有
      頭部外傷腦震盪、頭部肌肉拉傷、臉部撕裂傷及全身多處
      擦傷等傷害，此有診斷證明書1 紙可資證明，而其與被告
      之過失行為間，有相當因果關係乙節，亦屬明確。另告訴
      人於本件車禍後出現明顯之創傷壓力症候群之症狀及腦震
      盪症候群之相關神經學後遺症狀且持續至今，告訴人目前
      之精神症狀由本件車禍後遺症引起之可能性極高，依目前
      之醫學研究，該症雖非重大不治之症，但仍常造成嚴重之
      失能及生活品質低落，而長期下來會加重告訴人及家屬之
      負擔，若告訴人配合規則就醫服藥治療及避免壓力源，應
      有可能恢復一般人之水準，此有高雄市立凱旋醫院95年4
      月13日高市凱醫成字第0950002197號函在本院卷可查，足
      認告訴人尚未因本件車禍致重傷之程度，至於告訴人前曾
      至高雄榮民總醫院經診斷罹患創傷後症候群、憂鬱症，達
      精神殘廢，然該精神殘廢於治療後有無可能恢復正常或改
      善之可能，需經司法精神鑑定，此分別有高雄榮民總醫院
      勞工保險殘廢診斷書、高雄榮民總醫院病歷資料查詢函覆
      表各1 份在本院卷可稽，是本院認以高雄榮民總醫院勞工
      保險殘廢診斷書之記載，尚不足認定告訴人已達重傷之程
      度，附此敘明。
（三）被告於肇事後，留在現場等候警員到場處理，並於有偵查
      犯罪權限之公務員知悉其犯罪前，向到場處理之警員承認
      其為肇事人而自首之，並接受裁判之事實，業據證人即到
      場處理警員陳昭來於本院審理中到庭結證稱：其係到現場
      處理之警員，到現場時被告有表明是肇事者等語（見本院
      94年10月4 日審判筆錄第5 頁），證人陳昭來與被告並無
      特殊情誼，當不致甘冒偽證風險，虛構被告自首之事實，
      堪信證人陳昭來之結證為可採，上開事實為真。
（四）綜上所述，被告自白犯罪事實之全部，且依前開補強證據
      已足資擔保被告於本院審理中就上揭犯罪事實所為上開任
      意性自白具有相當程度之真實性，而得使本院確信被告前
      述自白之犯罪事實確屬真實，從而依刑事訴訟法第156 條
      第1 項「被告之自白，非出於強暴、脅迫、利誘、詐欺、
      疲勞訊問、違法羈押或其他不正之方法，且與事實相符者
      ，得為證據。」及第2 項「被告或共犯之自白，不得作為
      有罪判決之唯一證據，仍應調查其他必要之證據，以察其
      是否與事實相符。」之規定，本院自得依被告上述自白及
      各該補強證據認定被告確有事實欄所示之犯行，則在告訴
      人所受之傷與被告之過失有相當因果關係之情形下，本件
      事證明確，被告之犯行堪以認定，應依法論科。
二、核被告丙○○所為，係犯刑法第284 條第1 項前段過失傷害
    罪。被告於肇事後，留在現場等候警員陳昭來到場處理，並
    於有偵查犯罪權限之公務員知悉其犯罪前，向到場處理之警
    員陳昭來承認其為肇事人而自首之，並接受裁判之情，前已
    敘明，是被告在未被有偵查犯罪職權之機關或公務員查知其
    為犯人者前，主動向前來處理之員警自陳為肇事人，並接受
    裁判，應依刑法第62條前段之規定，減輕其刑。
三、原審判決就被告之過失傷害犯行予以論罪科刑，固非無見，
    惟未及審酌告訴人因本件車禍致身、心嚴重受創，被告迄今
    尚未與告訴人達成和解等情形，原審僅量刑拘役50日，尚嫌
    輕縱，檢察官執此而提起上訴，為有理由；且查（一）本件
    被告之自小客車之行車方向係沿高雄市三民區○○○路由東
    向西行駛，原審誤認係「沿高雄市三民區○○○路快車道由
    西往東方向行駛」，此部分事實認定即有未洽；（二）本件
    被告符合自首之要件，前已敘明，原審未依刑法第62條規定
    予以減輕其刑，亦有未合，原審判決既有上開可議之處，已
    無可維持，應予撤銷改判。爰審酌被告領有普通小型車駕駛
    執照，竟未遵守道路交通安全規則，因駕車輕忽而肇事，導
    致告訴人受有頭部外傷腦震盪、頭部肌肉拉傷、臉部撕裂傷
    及全身多處擦傷等傷害，嗣後更罹患憂鬱症，致告訴人精神
    健康受嚴重影響，傷勢顯然不輕，肇事後未曾與告訴人達成
    和解，亦未給予告訴人任何補償，顯無悔意，不宜輕縱，兼
    衡被告之過失情節、所生之危害等一切情狀，量處如主文所
    示之刑，並諭知易科罰金之折算標準，以示懲儆。
據上論斷，應依刑事訴訟法第455 條之1 第1 項、第3 項、第36
9 條第1 項前段、第364 條、第299 條第1 項前段，刑法第284
條第1 項前段、第62條前段、第41條第1 項前段，罰金罰鍰提高
標準條例第1 條前段、第2 條，判決如主文。
本案經檢察官甲○○到庭執行職務。
中    華    民    國    95    年    5     月    16    日
                  刑事第二庭    審判長法  官  邱永貴
                                      法  官  高思大
                                      法  官  何佩陵
以上正本證明與原本無異。
本件不得上訴。
中    華    民    國    95    年    5     月    16    日
                                      書記官  張家瑜
附錄本案論罪科刑法條全文
刑法第284 條第1 項
因過失傷害人者，處六月以下有期徒刑、拘役或五百元以下罰金
，致重傷者，處一年以下有期徒刑、拘役或五百元以下罰金。


司法院資訊處製作；財團法人民間司法改革基金會備份。
